【裁判字號】    99,續,1
【裁判日期】    991123
【裁判案由】    遷讓房屋等
【裁判全文】
臺灣臺中地方法院民事判決  99年度續字第1號
請求人即被告  潘順裕
相對人即原告  柯信宇
上當事人間請求遷讓房屋等事件，被告對於中華民國99年7月29
日在本院成立之訴訟上和解（99年度訴字第1333號）請求繼續審
判，本院判決如左：
    主    文
請求駁回。
請求費用由被告負擔。
    理    由
一、本件請求人即被告請求繼續審判意旨略以：不服法官強迫被
    告和解，被告當庭不同意和解，請求庭上依法判決，惟竟收
    到和解筆錄，顯然法官有偏袒原告之嫌。被告開完庭在開庭
    筆錄上簽字理所當然，被告在未告知的情形下竟簽下為和解
    筆錄，且強制要被告依庭上所說之條件履行有欠公允，請求
    依法判決云云。
二、按當事人對於和解請求繼續審判，依民事訴訟法第380條第3
    項準用同法第500第1項及第2項規定，應自和解成立之日起
    30日之不變期間內為之，如請求繼續審判之理由知悉在後者
    ，該項期間自知悉時起算，最高法院70年台抗字第291號判
    例可資參照。查本件兩造間訴訟上和解成立於99年7月29日
    ，有該和解筆錄可參，而被告係於99年8月10日具狀請求繼
    續審判（被告具狀雖聲明上訴，惟經本院於99年9月20日開
    庭調查被告具狀上訴之真意，被告於99年9月27日具狀補正
    係請求依法判決），有其提出99年8月10日、99年9月27日之
    書狀及本院99年9月20日之訊問筆錄可憑，是被告請求繼續
    審判並未逾30日之不變期間，合先敘明。
三、次按和解有無效或得撤銷之原因者，當事人得請求繼續審判
    ，民事訴訟法第380條第2項定有明文。是訴訟上之和解，為
    私法上之法律行為，同時亦為訴訟法上之訴訟行為。申言之
    ，訴訟上和解一方面以就私法上之法律關係止息爭執為目的
    ，而生私法上效果之法律行為；他方面又以終結訴訟或訴訟
    之某爭點為目的，而生訴訟法上效果之訴訟行為。兩者之間
    ，實有合一不可分離之關係，故其行為如有私法上或訴訟法
    上無效或得撤銷之事由存在，不問何者，均屬民事訴訟法第
    380條第2項所謂和解有無效或得撤銷之原因，當事人自得以
    之為請求繼續審判之理由（最高法院43年台上字第1075號判
    例意旨參照）。而所謂私法上無效或得撤銷之事由，例如：
    和解有內容違反法律強制禁止規定或背於公序良俗，或和解
    有詐欺、脅迫、錯誤（錯誤應受民法第738條之限制）等情
    形。至所謂訴訟法上無效或得撤銷之事由，例如：和解之當
    事人無當事人能力或無訴訟能力、當事人不適格、訴訟代理
    人無特別代理權等情形，且該無效或得撤銷原因之有無，悉
    依和解成立時之狀態決之，不包括和解成立前存在或和解成
    立後發生之事由在內。因之，倘無民事訴訟法第380條第2項
    之情形，自無繼續審判之可言（最高法院52年台上字第500
    號判例意旨參照）。而所謂脅迫，參照民法第92條第1項規
    定，應認係指因相對人或第三人以不法危害之言語或舉動加
    諸表意人，使其心生恐怖而言。又當事人主張訴訟上之和解
    未成立或無效、經撤銷請求繼續審判無理由者，應以判決駁
    回其請求（最高法院最高法院28年7月19日28年度決議、司
    法院院解字第3225號解釋意旨參照）。
四、本件請求人雖執前情為由，主張因法官於99年7月29日為強
    迫和解，而請求繼續審判。揆之首揭規定及判例意旨，必法
    官之行為係以不法危害之語言或舉動加諸請求人，致違反其
    自由意志而為系爭和解，始堪謂合。惟查：
  (一)本院99年訴字第1333號遷讓房屋事件，乃相對人主張請求人
    無權占有相對人於99年4月7日，自本院拍賣得標承買坐落台
    中市○區○○○路901巷33號13樓之2之房屋（下稱系爭房屋
    ），而請求請求人將系爭房屋遷讓返還，並自99年4月7日起
    至交屋日止按月給付相對人新台幣（下同）15000元。本院
    99年7月29日言詞辯論時，兩造於本院第23法庭成立內容為
    「壹、被告潘順裕願於99年10月5日前自坐落台中市○區○
    ○○路901巷33號13樓之2建物遷讓，並將系爭建物返還原告
    。原告願於被告順裕搬遷當，確認室內裝潢無損壞後，給付
    被告潘順裕新台幣五萬元。貳、原告其餘請求拋棄。參、訴
    訟費用各自負擔。」之和解（下稱系爭和解），而請求人於
    99年8月10日即具狀請求繼續審判（被告具狀雖聲明上訴，
    惟經本院於99年9月20日開庭調查被告具狀上訴之真意，被
    告於99年9月27日具狀補正係請求依法判決），業據本院調
    取99年度訴字第1333號卷宗查核無誤。
  (二)經核前開訴訟上和解，乃經承審法官於言詞辯論當庭勸諭而
    成立，系爭和解過程之錄音，經製成譯文附卷（如附件）及
    當庭勘驗（本院99年9月20日訊問筆錄），而系爭和解過程
    中法官告以：「等一下看看可不可以與原告談看看，他們還
    願意補貼一些費用讓你們搬遷，你們自己考量喔。」「還是
    你要考慮看看今天跟原告處理。」被告並答以「我考慮看看
    。」；復法官告以「考慮看看，還是你要到外面去與原告談
    談看這個金額的部分，還是什麼時候搬遷。」被告則答以「
    但是我這陣子是比較不可能搬遷，我還要處理我舅舅的事情
    ，我也沒有心情搬。」；法官再問「你還要多久搬？」被告
    回答「大概九月底，現在我舅舅還在處理中。」嗣與兩造再
    協商搬遷日後，被告表示「十月初前」；法官並告知被告「
    你那個時間是要你可以，因為和解筆錄與判決的效力是一樣
    的喔，你那個時間沒有搬遷，他（原告）也是會拿和解筆錄
    去執行喔，這樣你知道嗎？」被告並明確表示「我瞭解」等
    語，凡此均有同上庭期錄音譯文可佐，實無請求人所指強迫
    必行和解之情事。況製作和解筆錄前，法官仍再說明「我們
    幫你寫上去，你十月五日前將房子交還給原告，按照這樣的
    筆錄去履行，你有意見嗎？他們就在當天將五萬元交給你…
    你就搬遷的範圍、裡面的內容，你還有沒有意見？」被告當
    庭表示「沒有意見」，法官並再次確認「所以我這邊確認這
    樣，你有沒有意見？」被告亦表示「沒有意見」，益顯法官
    並無強迫請求人和解之情事。
  (四)系爭和解之內容，乃經當庭製作後交由兩造閱覽無誤而簽名
    ，且因相對人當庭撤回另一被告王麗屏，法官並當庭曉喻「
    另外在筆錄那裡撤回王麗屏的部分，『和解筆錄』給他們簽
    名」（詳附件），是請求人於和解時實已充分瞭解和解內容
    及文義，又無所指強迫之事實，系爭和解自屬合法有效成立
    ，無何無效或得撤銷之事由存在，請求人事後反悔而指摘法
    官強迫和解云云，殊不能認為可取，是其執前情主張，揆之
    首揭規定、解釋、判例、決議及說明，應認無理由。
五、另再審之訴顯無再審理由者，法院得不經言詞辯論，以判決
    駁回之，民事訴訟法第502條第2項定有明文。此項規定，依
    同法第380條第3項規定，於請求繼續審判之程序準用之，故
    繼續審判之請求，顯無理由者，法院亦得不經言詞辯論，逕
    以判決駁回之。依前所述，系爭和解並無請求權人主張之強
    迫和解事由，在法律上顯不得據為請求繼續審判之理由，爰
    不經言詞辯論，逕以判決駁回之。
六、據上論結，本件聲請人之請求為無理由，依民事訴訟法第38
    0條第3項、第502條第2項、第78條，判決如主文。
中    華    民    國    99    年    11   月    23   日
                  民事第二庭    法  官  涂秀玲
以上正本係照原本作成。
如對本判決上訴，須於判決送達後20日內向本院提出上訴狀。如
委任律師提起上訴者，應一併繳納上訴審裁判費。
中    華    民    國    99    年    11    月    23    日
                                書記官  鐘麗芳

司法院資訊處製作；財團法人民間司法改革基金會備份。
